臺灣屏東地方法院民事判決　　　　　　　　96年度訴字第33號
原　　　告　富邦產物保險股份有限公司
法定代理人　丙○○
訴訟代理人　甲○○
被　　　告　戊○○
　　　　　　丁○○
上列當事人間請求損害賠償事件，本院於民國96年4 月19日言詞
辯論終結，判決如下：
    主  文
原告之訴駁回。
訴訟費用由原告負擔。
    事實及理由
一、原告主張：
    被告戊○○酒後於民國94年10月26日14時許，駕駛車牌號碼
    7N-8669 號於高雄縣美濃鎮○○路○ 段598 號前，與被告丁○○駕駛車牌號碼YH-0788 號自小客車，發生交通事故（下
    稱系爭事故），致訴外人乙○○○受傷造成殘廢第8 級，被
    告戊○○已向原告投保強制汽車責任保險，且事故發生時尚
    在保險期間，原告已依法賠付訴外人乙○○○新台幣（下同
    ）524,895 元。按被告戊○○酒後駕車與被告丁○○共同過
    失肇事，依法應負連帶損害賠償之責，原告於給付保險金後
    ，自得代位求償，為此提起本件訴訟。並聲明：被告等應連
    帶給付原告524, 895元，及自起訴狀繕本送達翌日起至清償
    日止，按年息百分之5 計算之利息。
二、被告抗辯：
(一)、戊○○部分：
    於行車前固有飲用酒類飲料，惟並不影響行車安全，且本事
    故發生時，被告戊○○之車輛係處於停車靜止狀態，事故之
    發生非肇因於被告戊○○飲用酒類飲料，而係因被告丁○○
    酒後駕車不慎所致，原告就本件事故之發生，並無任何過失
    等語。並聲明：原告之訴駁回。
(二)、丁○○部分：
    系爭事故發生時，被告戊○○違規逆向停車佔用道路，影響
    道路正常通行之安全。被告丁○○於系爭事故發生後，當日
    晚間21時15分許於高雄縣旗山分局與被告戊○○及訴外人乙○○○達成和解，且於和解當時已明白表示被告丁○○的車
    輛沒有投保強制責任險，和解之真意已包含強制險之理賠，
    況和解書中載明不得再為任何請求，是原告自無代位請求之
    權利等語。並聲明：原告之訴駁回。
三、兩造不爭執之事項（見本院卷第62頁）：
(一)、被告戊○○的車子逆向停車，被告丁○○撞及被告戊○○車
    輛後致被告戊○○車輛撞及訴外人乙○○○，致乙○○○受
    有唇部撕裂傷7 公分、牙齒斷裂5 根。
(二)、被告戊○○與被告丁○○成立和解、被告丁○○與乙○○○
    成立和解。
(三)、原告業已賠付524,895 元，予乙○○○，此有賠案處理紀錄
    在卷可稽（見本院卷第32頁），且為兩造所不爭執。
四、兩造爭執事項：
　　(一)被告是否有賠償原告已理賠乙○○○524,895 元保險金之
    義務？(二)若是，賠償金額為何？茲審酌如下：
(一)、被告等是否有賠償原告已理賠乙○○○524,895 元保險金之
    義務？
(1)、被告戊○○部分：
、按強制汽車責任保險法第29條第1 項第1 款固規定：被保險
    人飲用酒類或其他類似物後駕駛汽車，其吐氣或血液中所含
    酒精濃度超過道路交通管理法規規定之標準，致被保險汽車
    發生汽車交通事故者，保險人於給付保險金後，得在給付金
    額範圍內，代位行使請求權人對被保險人之請求權。惟按過
    失責任，為現行侵權行為法所採之責任原則，只有基於兩造
    之衡平（如出賣人物之瑕疵擔保責任），或於賠償損害後得
    以轉嫁之方式，由社會大眾分擔時（如商品製造人責任等）
    ，始採無過失責任。汽車交通事故加害人或汽車所有人並無
    上開應採無過失賠償責任之理由，使其負無過失賠償責任，
    顯失公平。另考之強制汽車責任保險法之立法目的只是在保
    護汽車交通事故之受害人，就其所受損害得於保險金額範圍
    內確實獲償，本質上仍不失為「責任保險」，即以加害人或
    汽車所有人依侵權行為法規定負有損害賠償之責任為要件，
    並無提高加害人或汽車所有人為無過失賠償責任之意旨，故
    保險人依該規定求償時，仍以加害人或汽車所有人有故意或
    過失為要件。
、被告戊○○係於酒後駕駛車輛，且其吐氣所含酒精濃度超過
    道路交通管理法規規定之標準，此有高雄縣政府警察局旗山
    分局96年3 月2 日高雄旗警交字第0960002561號函所附之酒
    精測試報告表在卷可稽（見本院卷第52頁），惟本件事故發
    生時，被告戊○○之車輛係處於靜止狀態，此有證人乙○○○到庭證稱：發生車禍時，被告戊○○所駕駛的麵包車停在
    我門口等語（見本院卷第58頁），且為被告丁○○所是認，
    是以被告戊○○其吐氣所含酒精濃度雖超過標準，惟其既為
    靜止狀態，則無所謂危險駕駛之虞。再者，被告戊○○雖有
    逆向停車之情，惟其係停放於白線外側約30至80公分的地方
    ，此有道路交通事故現場圖及照片在卷可稽（見本院卷第48
    、49頁），依事故現場路寬有3.5 公尺的情形觀之，尚不致
    於影響行車安全，系爭事故的發生，實因被告丁○○酒後未
    注意車前狀況所致，原告未能舉證證明被告戊○○就系爭事
    故之發生有過失，自難要其負損害賠償之責。
(2)、被告丁○○部分：
、保險人對於第三人之請求權，係源自被保險人對於第三人之
    損害賠償請求權，如被保險人與第三人成立和解，同意免除
    對第三人之損害賠償請求權，則被保險人對於第三人既無損
    害賠償請求權，保險人雖依保險契約給付保險金予被保險人
    ，亦無從代位行使被保險人對第三人之損害賠償請求權。
、系爭事故，為被告丁○○酒後未注意車前狀況所致，業經說
    明如上，且為被告丁○○所是認，惟被告丁○○於事故發生
    當時即與訴外人乙○○○及被告戊○○和解，此有和解書在
    卷可稽（見本院卷第29、82頁），訴外人乙○○○於本院雖
    證稱和解不包含強制險部分，惟依該和解書所載之和解條件
    第2 條，已表明立和解人即乙○○○及戊○○，不得再要求
    賠償，顯認渠等已免除被告丁○○之債務，依一般常情而言
    泛指事故發生之所有債務，應認包含強制險部分，是以乙○○○及被告戊○○，對被告丁○○均無損害賠償求權存在，
    原告自無得代位請求，其請求顯屬無據，應予駁回。
(3)、綜上所述，原告請求被告連帶給付524,895 元，及自起訴狀
    繕本送達翌日起至清償日止，按年息百分之5 計算之利息，
    為無理由，應予駁回。
五、結論，原告之訴為無理由，依民事訴訟法第78條，判決如主
    文第1 項所示。
中　　華　　民　　國　　96　　年　　5 　　月　　3 　　日
                  民事第二庭    法　官　吳思怡
正本係照原本作成。
如不服本判決，應於收受送達後20日內向本院提出上訴書狀。
中　　華　　民　　國　　96　　年　　5 　　月　　3 　　日
                                書記官　王秋淑
